【裁判字號】    98,簡,362
【裁判日期】    981231
【裁判案由】    牌照稅
【裁判全文】
臺北高等行政法院判決
                                       98年度簡字第362號
原      告  甲○○
被      告  乙○○○○○○○
代  表  人  丙○○（局長）住同上
訴訟代理人  戊○○
            丁○○
上列當事人間牌照稅事件，原告不服花蓮縣政府中華民國98年5
月19日98訴字第2 號訴願決定，提起行政訴訟。本院判決如下：
    主  文
原告之訴駁回。
訴訟費用由原告負擔。
    事實及理由
一、程序事項：
    本件係因不服行政機關所為20萬元以下罰鍰處分而涉訟之事
    件，依行政訴訟法第229 條第1 項第2 款規定，應適用簡易
    程序（行政訴訟法第229 條第1 項所定適用簡易程序之數額
    3 萬元，業經司法院以92年9 月17日院台廳行一字第23681
    號令增至20萬元，並定於93年1 月1 日實施），本院並依同
    法第233 條第1 項規定，不經言詞辯論，逕行裁判。
二、事實概要：
    原告所有車牌號碼HQ-3618 自用小客車（以下簡稱系爭車輛
    ）因逾限未參加定期檢驗，經交通部公路總局花蓮監理站於
    民國（下同）96年1 月4 日註銷牌照；嗣於97年6 月17日使
    用公共水路道路為臺東縣稅務局查獲舉發（違規單號：東00
    00000 號），移經被告審理結果，除依使用牌照稅法第28條
    第2 項規定，追補96年1 月4 日起至97年6 月17日止，應納
    之使用牌照稅稅額計新臺幣（下同）16,322元（96年期11,1
    37元；97年期5,185 元），並處應納稅額2 倍之罰鍰共32,6
    44元。原告不服，申請復查，經被告以98年2 月13日花稅法
    字第0970048529號函檢送復查決定書維持原處分（下稱原處
    分），提起訴願，復遭花蓮縣政府決定駁回，遂向本院提起
    行政訴訟。
三、本件原告主張：
    本件主管稽徵機關未依使用牌照稅法第21條、第22條規定檢
    查，逕行以法律未規定之照相方式取締，查緝程序當屬違法
    。目前AB車橫行，新聞時有見聞，若草率僅以1 張相片逕行
    開罰，實難令人心服。且臺東縣稅務局使用之照相機，若未
    經中央標準檢驗局年度檢驗合格併使用證明，其照相顯示日
    期、時間之公信力令人存疑；又因數位相片可任意剪接更換
    ，更不應作為唯一證據，故目前檢警調等單位均不使用數位
    相片作為佐證，以免誤導案情。況原告車輛不曾進入臺北市
    ，卻於91、92年間被照相取締違規停車，經申訴證實為AB車
    所為，因年代久遠未保存資料，警察機關違規資料亦僅保存
    3 年而無法查證，並非如被告所稱查無此案。臺北市交通大
    隊未詳查各分局違規資料，僅查內部資料當然無案可稽等情
    。並聲明求為判決撤銷訴願決定及原處分。
四、被告則以：
    原告所有系爭車輛因車輛逾檢，經公路監理機關逕行註銷牌
    照後，未依規定將號牌繳回監理機關，亦未辦理停駛或報廢
    登記，復於97年6 月17日行駛台九線檳榔路段，為臺東縣稅
    務局依設置之「車牌辨識系統」查獲舉發（違規單號：東00
    00000 號），依該系統圖檔所顯示之車號、廠牌、顏色均與
    監理機關連線車籍檔資料相符，其違章事證洵堪認定。依財
    政部88年6 月24日台財稅第881921601 號函釋，其查獲年度
    及以前年度，依使用牌照稅法第28條第2 項規定補稅，並處
    應納稅額2 倍之罰鍰，並無不合。再財政部96年7 月24日台
    財稅字第09604739730 號函（引據法務部96年7 月3 日法律
    字第0960019333號書函）之意旨，原告主張逕行以照相取證
    ，應屬查緝程序違法等理由，亦屬無據。又原告主張系爭車
    輛91及92年間在臺北市曾發生違規停車被開罰單情事，經證
    實為AB車所為乙節，前經被告函詢臺北市政府警察局97年10
    月28日北市警交字第09734555900 號函復略以：「…旨案並
    無於本市違規紀錄。」原告所述因無相關證據以證其說，尚
    難採納等語，資為抗辯。並聲明求為判決駁回原告之訴。
五、按「各直轄市及縣（市）徵收使用牌照稅，悉依本法之規定
    。」、「本法用辭之定義如左：一、公共水陸道路：指公共
    使用之水陸交通路線。…」、「使用公共水陸道路之交通工
    具，無論公用、私用或軍用，除依照其他有關法律，領用證
    照，並繳納規費外，交通工具所有人或使用人應向所在地主
    管稽徵機關請領使用牌照，繳納使用牌照稅。」、「（第1
    項）交通工具所有人或使用人對已領使用牌照之交通工具，
    不擬使用者，應向交通管理機關申報停止使用，其已使用期
    間應納稅額，按其實際使用期間之日數計算之；恢復使用時
    其應納稅額，按全年稅額減除已過期間日數之稅額計算之。
    （第2 項）交通工具未經所有人或使用人申報停止使用者，
    視為繼續使用，仍應依法課徵使用牌照稅。」、「報停、繳
    銷或註銷牌照之交通工具使用公共水陸道路經查獲者，除責
    令補稅外，處以應納稅額2 倍之罰鍰。」使用牌照稅法第1
    條、第2 條第1 款、第3 條第1 項、第13條、第28條第2 項
    分別定有明文。又「經監理機關吊銷或逕行註銷牌照之車輛
    ，由於車輛所有人未辦理報停及繳回牌照，與一般車輛無異
    ，仍可照常懸掛牌照行駛公共道路，為防杜取巧逃漏，類此
    經監理機關吊銷或逕行註銷牌照之車輛，其行駛公路被查獲
    ，自應比照未申報停止使用車輛，依照本部84年6 月15日台
    財稅第841629655 號函釋規定，其查獲年度以外之其餘年度
    亦應予以補稅處罰。」、「查車輛經監理機關吊銷及逕行註
    銷牌照後行駛公路被查獲，其查獲年度及以前年度，均應依
    使用牌照稅法第28條規定補稅處罰，前經本部88年6 月24日
    台財稅第881921601 號函釋在案。」且經財政部分別以88年
    6 月24日台財稅第000000000 號、95年7 月26日台財稅字第
    09504540330 號函釋有案。核乃財政部基於其主管權責，為
    執行稅捐徵收技術性事項所為之釋示，無違使用牌照稅法第
    28條規定與法律保留原則，所屬稽徵機關辦理相關案件自得
    援用。
六、經查，原告所有車牌號碼HQ-3618 自用小客車因逾限未參加
    定期檢驗，經交通部公路總局花蓮監理站於96年1 月4 日註
    銷牌照乙節，有監理機關連線車籍檔資料附卷可稽（見原處
    分卷第44頁），且為兩造所不爭，堪信為真實。次查，該原
    告所有車號HQ-3618 自用小客車如何於97年6 月17日行駛在
    台九線檳榔路段之公共道路，而經臺東縣稅務局設置在臺東
    縣卑南分駐所前之數位式違稅車輛自動辨識系統拍攝查獲之
    事實，並有車牌自動辨識系統圖檔2 幀在卷可憑（見原處分
    卷第44-1頁）；核該圖檔中顯示之車輛車號、廠牌、顏色且
    與原告在上述監理機關連線車籍檔資料相符，乃為原告所不
    爭，則原告所有車號HQ-3618 自用小客車，於96年1 月4 日
    註銷牌照後之97年6 月17日復有行駛公共道路經查獲之事實
    ，洵堪認定；而原告於該車註銷牌照後，復據而使用公共道
    路，自具違章故意。從而，被告以原告所有系爭車輛經註銷
    牌照，仍使用公共道路並經查獲，而依使用牌照稅法第28條
    第2 項規定，追補原告自96年1 月4 日起至97年6 月17日止
    ，應納之使用牌照稅稅額計16,322元（96年期11,137元；97
    年期5,185 元）；並處應納稅額2 倍之罰鍰共32,644元，洵
    屬適法有據。
七、雖原告主張其於該車註銷牌照後，即置放於自宅附近路旁，
    目前AB車橫行，系爭車輛自動辨識系統，未經中央標準檢驗
    局檢驗，數位相片又可任意剪接更換，被告未依使用牌照稅
    法第21、22條規定檢查，僅以1 張相片逕行開罰，難令其心
    服云云。然查，依臺東縣稅捐稽徵處數位式違稅車輛自動辨
    識系統設備規格說明書所載（本院卷第36-39 頁），所有攝
    得之影象顯示均須為即時畫面，而藉中華電信系統，傳輸至
    臺東縣稅務局之欠稅車輛接收和電腦處理；系爭圖檔中之車
    輛影象清晰，足以辨識，經過勾稽比對，並無影像切割情形
    ，原告亦未就該圖檔中顯示之車輛係AB車或有任何遭剪接、
    更換跡象，舉出具體事證以實其說；另其所稱91、92年間其
    曾因違規停車遭取締，經申訴證實乃AB車所為乙節，復據原
    告自承因年代久遠，無法調取資料供調查等語在卷（見本院
    卷第19頁補充理由狀及第33頁準備程序筆錄）；再使用牌照
    稅法第21條乃係有關車輛總檢查之規定，同法第22條則係就
    檢查人員執行職務如何證明身分之規定，並未限定查緝違章
    僅得由自然人執行。是原告上開主張，尚無可採。
八、綜上所述，原告主張均無可採。被告依使用牌照稅法第28條
    第2 項規定，追補原告上述應納稅額16,322元及處以應納稅
    額2 倍之罰鍰32,644元，於法並無不合，訴願決定予以維持
    ，亦無違誤，原告猶執前詞，訴請撤銷，為無理由，爰不經
    言詞辯論，予以駁回。
九、本件事證已臻明確，兩造其餘攻擊防禦方法經本院審酌後，
    核與本件判決結果均不生影響，故不再逐項論述，附敘明之
    。
十、據上論結，本件原告之訴為無理由，爰依行政訴訟法第236
    條、第233 條第1 項、第98條第1 項前段判決如主文。
中    華    民    國    98    年    12    月   31     日
                    臺北高等行政法院第七庭
                                    法  官  林玫君
上為正本係照原本作成。
本件以訴訟事件所涉及之法律見解具有原則性者為限，始得於本
判決送達後20日內向本院提出上訴狀並表明上訴理由，如已於本
判決宣示後送達前提起上訴者，應於判決送達後20日內補具上訴
理由（均按他造人數附繕本），且經最高行政法院許可後方得上
訴。
中    華    民    國    98    年    12    月   31     日
                                    書記官  黃玉鈴


司法院資訊處製作；財團法人民間司法改革基金會備份。
